【裁判字號】    99,簡上再,1
【裁判日期】    991104
【裁判案由】    詐欺
【裁判全文】
臺灣屏東地方法院刑事判決             99年度簡上再字第1號
上  訴  人  甲○○
即  被  告
上列上訴人因詐欺案件，不服本院98年度簡字第467 號民國98年
12月28日第一審簡易判決（聲請簡易判決處刑案號：98年度偵字
第866 號），提起上訴，本院判決確定後（99年度簡上字第30號
），受判決人聲請再審，經本院裁定開始再審（99年度聲簡再字
第3 號），本院管轄之第二審合議庭自為第一審判決如下：
    主  文
原判決撤銷。
甲○○無罪。
    理  由
一、聲請簡易判決處刑意旨如檢察官聲請書所載（如附件）。
二、按犯罪事實應依證據認定之，無證據不得認定犯罪事實；不
    能證明被告犯罪者，應諭知無罪之判決，刑事訴訟法第154
    條第2 項、第301 條第1 項分別定有明文。又事實之認定，
    應憑證據，如未能發現相當證據，或證據不足以證明，自不
    能以推測或擬制之方法，為裁判基礎；且認定犯罪事實所憑
    之證據，雖不以直接證據為限，間接證據亦包括在內，然而
    無論直接證據或間接證據，其為訴訟上之證明，須於通常一
    般之人均不致有所懷疑，而得確信其為真實之程度者，始得
    據為有罪之認定，倘其證明尚未達到此一程度，而有合理之
    懷疑存在而無從使事實審法院得有罪之確信時，即應由法院
    為被告無罪之判決，有最高法院40年台上字第86號判例、76
    年台上字第4986號判例可資參照。且按認定犯罪事實應依證
    據，為刑事訴訟法所明定，故被告否認犯罪事實所持之辯解
    ，縱屬不能成立，仍非有積極證據足以證明其犯罪行為，不
    能遽為有罪之認定，亦有最高法院30年上字第1831號判例意
    旨可資參照。
三、公訴人認上訴人即被告涉犯前開罪嫌，乃係以江元順89年10
    月23日至91年8 月22日間，登記為被告擔任船主兼船長之屏
    東縣東港籍「全順利號」（ＣＴＩ─3809號）之船員，然其
    實為假船員，並以此身分詐得漁民保險之補助款，並有屏東
    縣政府提出之漁船船員清冊為據。惟訊之被告堅決有何詐欺
    犯行，辯稱江元順者從未登記為其所有船隻船員，屏東縣政
    府之船員清冊有誤等語。
四、經查：本院受理被告前述聲請再審案件中，向行政院農業委
    員會漁業署、基隆市政府、屏東縣東港區漁會、屏東縣政府
    各函詢結果，上開機關均函覆稱，「江元順於89年10月23日
    至91年8 月22日間，係受僱於基隆市籍漁船志利22號（CT1-
    3809），因誤登錄為屏東縣籍全順利號漁船（CT1-3809 ）
    ，故江元順先生未曾受僱於全順利號漁船，現已更正漁業管
    理資訊系統登載資料」等情，此有基隆市政府99年7 月8 日
    基府產漁參字第0990068436號函、行政院農業委員會漁業署
    99年7 月15日漁二字第0991218080號函、屏東縣東港區漁會
    99年7 月7 日東區漁輔字第0990011373號、99年7 月22日東
    區漁輔字第0990011490號函、屏東縣政府99年7 月8 日屏府
    農漁字第0990166334號等函附案可稽，是本件顯係資料誤植
    所致，自難認被告有何詐欺犯行。
五、原審遽予論罪科刑，尚有未洽，被告上訴，為有理由。參諸
    首開法條規定及判例意旨說明，合應由本院撤銷原判決，而
    為被告無罪之諭知。
六、末按，檢察官聲請以簡易判決處刑之案件，經法院認為有刑
    事訴訟法第451 條之1 第4 項但書之情形者，應適用通常訴
    訟程序審判之，同法第452 條定有明文。又按對於簡易判決
    之上訴，準用刑事訴訟法第3 編第1 章及第2 章之規定，管
    轄第二審之地方法院合議庭受理簡易判決上訴案件，應依通
    常程序審理。其認案件有刑事訴訟法第452 條之情形者，應
    撤銷原判決，逕依通常程序為第一審判決，法院辦理刑事訴
    訟簡易程序案件應行注意事項第14項亦有明文。本件原審依
    檢察官之聲請，對被告論罪科刑，經本院撤銷改判無罪，已
    如前述，足認檢察官聲請簡易判決處刑為不適當，而有刑事
    訴訟法第451 條之1 第4 項但書第3 款之情形，揆諸前揭規
    定，應由本院合議庭逕依通常程序審理後，自為第一審判決
    ，檢察官如不服本判決，仍得於法定上訴期間內，向管轄之
    第二審法院提起上訴，附此敘明。
據上論斷，應依刑事訴訟法第452 條、第455 條之1 第3 項、第
369 條第1 項前段、第364 條、第301 條第1 項，判決如主文。
本案經檢察官劉昀到庭執行職務。
中    華    民    國    99    年    11    月    4     日
                  刑事第一庭    審判長法  官  潘正屏
                                      法  官  翁世容
                                      法  官  黃紀錄
以上正本證明與原本無異。
如不服本判決應於收受判決後10日內向本院提出上訴書狀，並應
敘述具體理由；其未敘述上訴理由者，應於上訴期間屆滿後20日
內向本院補提理由書（均須按他造當事人之人數附繕本）「切勿
逕送上級法院」。
中    華    民    國    99    年    11    月     4    日

司法院資訊處製作；財團法人民間司法改革基金會備份。
